【裁判字號】    97,交聲,223
【裁判日期】    971118
【裁判案由】    違反道路交通管理處罰條例聲明異議
【裁判全文】
臺灣新竹地方法院交通事件裁定
移送機關  交通部公路總局新竹區監理所新竹市監理站
受處分人
即異議人  乙○○
上列異議人對於交通部公路總局新竹區監理所新竹市監理站民國
97年6月6日竹監新四字第裁51－Z00000000、51－Z00000000、51
－Z00000000號裁決處分，聲明異議，本院裁定如下：
    主  文
交通部公路總局新竹區監理所新竹市監理站民國九十七年六月六
日竹監新四字第裁51－Z00000000號、竹監新四字第裁51－Z0000
0000號之處分均撤銷。
乙○○汽車駕駛人，行車速度，超過規定之最高時速六十公里以
上，處罰鍰新臺幣貳萬肆仟元，且應接受道路交通安全講習，並
記違規點數點；又駕駛汽車有違反道路交通管理處罰條例之行
為，經交通勤務警察制止時，拒絕停車接受稽查而逃逸，處罰鍰
新臺幣仟元，並記違規點數壹點。
其餘異議駁回。
    理  由
一、按行車速度，依速限標誌或標線之規定，道路交通安全規則
    第93條定有明文。又按汽車行駛高速公路及快速公路，應依
    速限標誌指示、汽車行駛高速公路不得有不服從交通勤務警
    察之指揮或稽查取締而逃逸之行為，高速公路及快速公路交
    通管制規則第5條第1項、第9條第1項第13款亦規定甚明。再
    按汽車駕駛人，駕駛汽車行車速度，超過規定之最高時速60
    公里以上，處新臺幣（下同）6,000元以上24,000元以下罰
    鍰，並當場禁止其駕駛，並吊扣該汽車牌照3個月，且應接
    受道路交通安全講習；汽車駕駛人，違反前揭蛇行、危險方
    式駕車規定者，除依原條款處罰鍰外，並記違規點數3點，
    道路交通管理處罰條例第43條第1項第2款、第4項前段、第5
    項前段、第63條第1項第3款分別定有明文。復按汽車駕駛人
    ，駕駛汽車有違反本條例之行為，經交通勤務警察或依法令
    執行交通稽查任務人員制止時，不聽制止或拒絕停車接受稽
    查而逃逸者，除按各該條規定處罰外，處新臺幣3,000元以
    上6,000元以下罰鍰，並計違規點數1點，同條例第60條第1
    項、第63條第1項第1款亦有明定。
二、原處分意旨略以：本件異議人即受處分人乙○○所有之車牌
    號碼7U－2036號自用小客車，於97年3月13日上午11時24分
    許，行經國道3號北上122.5公里處時，因行車速度，超過規
    定之最高時速100公里以上、駕駛人行車速度超過規定之最
    高時速60公里以上（處車主）、違反道路交通管理處罰條例
    之行為，拒絕停車接受稽查而逃逸，經國道公路警察局第二
    警察隊後龍分隊員警以定點測速照相設備拍攝1張採證照片
    ，嗣依道路交通管理處罰條例第43條第1項第2款、第43條第
    4項、第60條第1項規定填掣公警局交字第Z00000000號、第
    Z00000000號、第Z00000000號之內政部警政署國道公路警察
    局舉發違反道路交通管理事件通知單（下稱舉發通知單）逕
    行舉發。嗣異議人於上開舉發通知單所載應到案日期（97年
    4月13日）前提出陳述，經原處分機關即交通部公路總局新
    竹區監理所新竹市監理站（下稱新竹市監理站）函請原舉發
    單位調查結果，仍認其有前揭違規行為，乃由原處分機關依
    道路交通管理處罰條例第43條第1項第2款、第43條第4項、
    第60條第1項之規定，於97年6月6日裁處異議人罰鍰24,000
    元且施以道安講習、吊扣汽車牌照3個月、罰鍰3,000 元。
三、聲明意旨略以：1.執勤員警聲稱於國道3公路北向127公里處
    ，以〝雷射〞測速器測得本車行速127公里，關於此雷射測
    速數據，員警並未於罰單（編號Z00000000）中陳述，為何
    當初開立罰單時沒有註記載明此數據，反而在本人提出不服
    取締申訴後，再去說明此不存在於原罰單中測速數據？本人
    強烈質疑上開罰單之測速數據來源及真實性。2.行駛中的警
    車何以對其前方行駛間之車輛進行手持雷射槍測速？全世界
    哪一國家的交通警察，會在自身警車行駛間，透過擋風玻璃
    折射，對其前方行駛間之車輛進行〝雷射〞槍測速？雷射槍
    測速之正確使用方式乃定點靜止人員對行進間車輛進行雷射
    射速，該執勤員警濫用雷射測速，不僅沒有依警政署雷射槍
    測速照相勤務程序，在合格合法之定點處使用雷射槍測速器
    ，還使用錯誤操作方式對本車進行雷射槍測速，引用違法及
    錯誤的雷射測速數據。3.該執勤員警同一時間開立另一罰單
    （編號Z00000000），罰單中敘述曾〝多次〞以指揮棒示意
    停車受檢，本人也在另一不服取締申訴中明確說明本車行進
    間，未見有警車在本車前方揮動指揮棒示意停車，警方陳述
    與事實不符，本人無不服稽查取締逃逸問題。至於警車鳴笛
    聲，本人並未聽到，因高速公路當天行車風切聲很大，並未
    聽到警車鳴笛聲，爰聲請撤銷原處分云云。
四、經查：
  (一)異議人於上揭時、地，駕駛車牌號碼7U－2036號自用小客車
    行經國道3號北上122.5公里處，經警以定點雷達測速儀測得
    其行車速度，超過規定之最高時速100公里以上，且拒絕停
    車接受稽查而逃逸之事實，業據證人即掣單舉發之國道公路
    警察局第二警察隊後龍分隊員警甲○○於本院調查時到庭具
    結證稱：「（問：請說明當時舉發的情形為何？）當時我服
    巡邏勤務，在國道3號北向127公里處（後龍收費站在122.5
    公里，再5公里可到收費站），發現這輛車子行速約170公里
    ，立即響警報器，用指揮棒示意異議人停車，一共攔了3 次
    ，異議人均未停車，反加速逃逸，我們發現這部車子不停車
    ，我們立即通報國道二隊的勤務中心查察這部車牌號碼7U－
    2036的車種、顏色是否符合，經查察之後，我們就逕行舉發
    告發。」、「（問：97年3月13日你在國道3號北向127公里
    處，服勤務是否定點？）是正常的巡邏，我的車子是行駛中
    ，我的車速是110公里，我從後照鏡看這部車子車速大概是
    170公里，我是直接目擊，而且這部車子時常在轄區內以170
    公里以上的速度行駛，這部車子再怎麼攔都不會停車，今日
    庭呈該部車輛行經ETC小型車收費車道的照片（時速173公里
    ），異議人以如此快的速度也是可以扣到過路費，因為ETC
    是用紅外線扣。因為法律是規定沒有直接證據的話，沒有辦
    法舉發，所以異議人可能是抓住這點。今日庭呈我在北上12
    7公里處的通聯記錄，我們已經有攔停3次以上，但是異議人
    沒有停車，所以依法取締。這部車子只要有看到巡邏車就會
    減速，一過了巡邏車就會開始狂飆，這部車已經是慣犯，而
    且異議人應該是住在苗栗，都知道我們在哪裡拍照。」等語
    明確（見本院卷第27頁），並提出本件舉發之照片1幀及內
    政部警政署國道公路第二警察隊基地台、巡邏車無線電通信
    聯絡記錄表（下稱無線電通信聯絡紀錄表）附卷為憑。
  (二)按交通警員掣單舉發違反道路交通管理處罰條例所列之違規
    事實，本質上為行政處分，行政處分一旦有效成立，有以公
    定力規定法律秩序之效力（最高行政法院91年判字第270號
    判決參照），該行政處分當可被推定為真正，其據以依法處
    分之事實認定亦為正確無誤，是以立法者賦予行政機關制定
    違反道路交通事件統一裁罰標準及處理細則，使執勤警員得
    當機處分以維護交通秩序、安全之行政目的，反之，若謂公
    務員一切行政行為均需預留證據以證其實，則國家行政勢必
    窒礙難行，據此，刑事訴訟法就犯罪證據有關之規定中，與
    屬行政秩序罰之交通違規裁罰本旨不合之部分，自不在準用
    之列。是若無證據足資證明執勤員警之舉發有誤或有捏造事
    實違法取締之情事，則執勤警員本其維護交通秩序、安全職
    責所為之舉發，自應受到合法、正確之推定。而證人甲○○
    與異議人素無怨隙，本無設詞誣陷異議人之理，異議人亦未
    就執勤員警等之舉發有誤或有捏造事實違法取締之情事提出
    確實證據以供調查，本院亦查無任何證據可證異議人係經捏
    造事實而受違法取締，且於本件卷存證據資料內並無任何積
    極證據足以證明證人甲○○所為上開證述係屬虛偽，亦無有
    足以令人顯信其證述為不可採之品性證據或前科證據存在，
    自不得僅以證人甲○○為本件開單舉發異議人之員警而全盤
    抹煞其在訴訟上所具有之原證人資格。況其於本院訊問時所
    為上揭證述之內容詳盡，是其所為證言自堪採信，其舉發當
    係實而有據。
  (三)又本件舉發員警所使用之雷達測速儀為LTI廠牌、規格為125
    Hz照相式，檢定合格單號碼為MOGB0000000，檢定日期為97
    年1月4日，有效期限為98年1月31日等情，有經濟部標準檢
    驗局97年1月4日雷達測速儀檢定合格證書1份在卷足證，而
    異議人於97年3月13日上午11時24分許駕駛上揭車輛行經前
    開路段時，前述雷達測速儀確仍在檢驗合格之有效期限內，
    其偵測之準確性自值得信賴，而無不得為舉發檢測儀器之理
    。而舉發人員本身即為國道公路警察局第二警察隊後龍分隊
    員警，執行交通違規稽查工作屬其重要職務之一，就儀器之
    操作實施必有相當的教育訓練，應可排除人為操作疏失之可
    能性。是以本件執勤員警所使用上開雷達測速儀所測得之數
    據，其精確度當無庸置疑。從而異議人當時超速行車經員警
    察覺後，輔以科學儀器測得違規行為，並依法掣單舉發，尚
    屬有據。故異議人確於前述時地，駕車行經最高速限為時速
    70公里之國道3號北上122.5公里處時，其行車時速為時速17
    3公里，而有超速時速73公里之違規行為之事實，應堪認定
    。至異議人辯稱：員警係於警車行進中對其進行手持雷射槍
    測速云云，業經本院以電話詢問結果，本件舉發係當時於國
    道3號北上127公里處擔服巡邏之員警，發現異議人所駕駛之
    車輛於收費站前顯有超速之違規行為，經攔停仍未停車，故
    該員警通知收費站之員警以定點測速照相逕行舉發，（有本
    院公務電話紀錄表1份在卷可查，見本院卷），是本件違規
    舉發係屬定點以雷射測速無疑，異議人所執員警乃行進中以
    手持雷射槍測速等語為辯，尚屬無據。另異議人辯稱：員警
    於原處分機關函請舉發單位之回函中稱於國道3號北向127公
    里處，以雷射測速測得行速127公里，惟此數據並未出現於
    原罰單中，質疑此數據之真實性及來源云云，然本件舉發違
    規事實係異議人於前揭時地，行車速度，超過規定之最高時
    速100公里以上，業已提出員警於國道3號公路北向122.5 公
    里之後龍收費站，以雷射定點測速儀測得之行速173公里，
    超速103公里舉發照片為據。所以，雖員警稱於國道3號北向
    127公里處，以雷射測速器測得127公里，而未提出此部分任
    何測速資料佐證，然此部分充其量僅係員警攔停稽查，進而
    測速拍照之動機與緣由，其仍無礙異議人本件違規事實之成
    立，是異議人之質疑，殊屬無理。
  (四)至異議人所辯其並未見警車有於前方揮動指揮棒示意停車，
    對於警車鳴笛聲，亦因當日高速公路行車風切聲很大，而未
    聽到云云，惟依證人甲○○上揭證述、舉發照片及庭呈無線
    電通信聯絡記錄內容，可知當時為上午時分，天氣晴朗，現
    場視線良好，證人甲○○既為執行交通勤務之公務員，對於
    用路人違規之有無及記明車輛牌照號碼等業務內事項，觀察
    程度自較一般人更為專注。況證人甲○○係於異議人於國道
    3號北向127公里處時，即發現異議人違規超速之情事而欲攔
    停舉發，在此情形下，其心理及注意力當已有所準備，且證
    人係將當場記下之車牌號碼與事後查詢車籍資料核對，所查
    出之廠牌、車種、顏色等特徵皆與現場目睹之違規車輛確認
    相符後始掣單舉發，加以本件異議人於聲明異議狀中已自承
    當日確曾駕駛上揭小客車行經舉發路段等情，在在均足以排
    除證人甲○○將其他車輛誤認混淆之可能。次者，證人甲○
    ○於本院調查時，就本件舉發時間、地點、駕駛人行進路線
    及違規態樣等情狀敘述均極為詳盡，所證悉合於常情而無矛
    盾齟齬，顯係當場專注執勤查察違規所得事實，又其證述之
    內容細節屬於向公權力挑釁之情形，而非一般常見之交通違
    規，印象自然深刻。再者，依前揭無線電通信聯絡紀錄表觀
    之，於當日11時20分許，確有通報於國道3號北上127公里處
    ，有異議人所駕駛之車輛因超速攔車不停之情事，且異議人
    所駕駛之車輛於同日11時24分16秒通過122.5公里後龍收費
    站，亦有照片1幀在卷足憑，是證人於舉發當時欲攔停稽查
    之違規客體，確為異議人所騎乘上揭自用小客車無疑，是
    本件證人甲○○於舉發當時已於異議人所駕駛車輛前揮動指
    揮棒3次，且開啟警笛示意停車，而斯時為上午時分，天氣
    晴朗，視線良好，一般理性謹慎之駕駛人均能明確查悉員警
    執行勤務之舉，然異議人竟辯稱：其並未見警員以指揮棒示
    意停車及亦未聽到鳴笛聲等語，實難想像，足見應屬異議人
    事後卸責之詞，不足採信。
五、綜上所述，異議人確有於前揭時間超速行駛於高速公路，且
    經交通勤務警察制止時拒絕停車接受稽查逃逸等違規事由，
    應堪認定。從而，原處分機關依道路交通管理處罰條例第43
    條第1項第2款、同條第4項、第60條第1項、違反道路交通管
    理事件統一裁罰基準及處理細則之規定，裁處異議人罰鍰24
    ,000 元且施以道安講習、吊扣汽車牌照3個月、罰鍰3,000
    元，固非無見，惟原處分機關未依同條例第63條第1項第1款
    、第3款之規定裁罰異議人併記違規點數1點及3點，此部分
    即有違誤。是本件異議雖無理由，惟原處分既有上開違誤之
    處，自應由本院將該部分之原處分撤銷，依道路交通管理處
    罰條例第43條第1項第2款、同條第4項、第5項、第60條第1
    項及第63條第1項第1款、第3款規定，裁處異議人如主文第2
    項所示之處分，以資適法。
六、據上論斷，應依道路交通案件處理辦法第20條前段，裁定如
    主文。
中    華    民    國    97    年    11    月    18    日
                  交通法庭  法  官  林秋宜
以上正本證明與原本無異。
如不服本裁定，應於裁定送達後5日內向本院提出抗告狀。
中    華    民    國    97    年    11    月    18    日
                            書記官  柯雅菱


司法院資訊處製作；財團法人民間司法改革基金會備份。
